【裁判字號】    92,易,958
【裁判日期】    920501
【裁判案由】    詐欺
【裁判全文】
臺灣臺中地方法院刑事判決                          九十二年度易字第九五八號
    公  訴  人  台灣台中地方法院檢察署檢察官
    被      告  乙○○
右列被告因詐欺案件，經檢察官提起公訴（九十一年度偵字第一四四六五號），本院
判決如左：
    主  文
乙○○連續幫助意圖為自己不法之所有，以詐術使人將本人之物交付，處有期徒刑伍
月，如易科罰金，以參佰元折算壹日。
    事  實
一、乙○○預知不詳姓名成年男子購買郵局帳戶存摺、印章及提款卡（包括提款密碼
    ），可能利用購得帳戶作為詐欺取財匯款之用，且其發生並不違背其本意，竟因
    欠缺生活費，基於幫助不詳姓名成年男子之不確定概括犯意，自民國九十年十二
    月間起，在報紙上刊登買賣郵局帳戶廣告，並以0000000000、000
    0000000、0000000000、0000000000號行動電話作
    為聯絡工具，以每個郵局帳戶新台幣（下同）三千元至三千五百元之價格，先分
    別於九十年十二月九日、九十一年一月二十二日、九十一年一月三十日，在桃園
    縣桃園市○○路、彰化縣彰化市○○路與中央路口、台中市○○路與北屯路口，
    向簡策、梁淯翔、吳文忠購買第0000000、0000000、00000
    00號郵局帳戶存摺、印章及提款卡（包括提款密碼），及於九十一年一、二月
    間，在不詳地點，向鍾日旺、丑○○購買第0000000、0000000號
    郵局帳戶存摺、印章及提款卡（包括提款密碼），再連續於九十一年一至三月間
    ，在台中市○○路親親戲院對面之興農超市前，以每個帳戶一萬元之價格，分次
    將購得之前開帳戶存摺、印章及提款卡（包括提款密碼），轉售予自稱「江先生
    」之不詳姓名成年男子。該不詳姓名成年男子取得前開帳戶存摺、提款卡及印章
    後，即基於意圖為自己不法所有之概括犯意，於附表所示時間，假冒軍中幹部，
    以電話向寅○○、庚○○、甲○○、辛○○、子○○、丙○○○、壬○○、陳水
    雲、丁○○、癸○○、戊○○謊稱其等在軍中服役之親屬，因駕車肇事須付賠償
    或和解金十二萬元等語，使謝淑芳等人信以為真，將附表所示之金額匯入該不詳
    姓名成年男子指定之前開帳戶，該不詳姓名成年男子者再利用提款卡提領花用。
    嗣經寅○○等人向台中憲兵隊報案，循線查獲上情。
二、案經台中憲兵隊移送台灣台中地方法院檢察署檢察官偵查起訴。
    理  由
一、訊據被告乙○○固坦承刊登買賣郵局存摺廣告，以每個郵局帳戶三千元至三千五
    百元之價格，購得簡策、梁淯翔、吳文忠、鍾日旺、丑○○所有第000000
    0、0000000、0000000、0000000、0000000號郵
    局帳戶存摺、印章及提款卡（包括提款密碼），並分次以每個帳戶一萬元之代價
    轉售予自稱「江先生」之不詳姓名成年男子等情，惟否認幫助詐欺取財犯行，辯
    稱當時自稱「江先生」之不詳姓名成年男子說購買帳戶要節稅使用，伊不知會作
    為詐欺取財匯款之用云云。然查右揭犯罪事實，業據被害人寅○○、庚○○、甲○○、辛○○、子○○、丙○○○、壬○○、陳水雲、丁○○、癸○○、戊○○
    於警訊時指訴綦詳，並經證人梁淯翔、簡策、吳文忠分別於警訊、偵查中供述無
    訛，復有郵政國內匯款執據、匯款單、行動電話通話明細表、行動電話業務申請
    書等影本附卷可稽。次查被告係三十五歲之成年人，應具相當之社會經驗，對該
    不詳姓名成年男子何以願意高價購買素不相識者之郵局帳戶，豈能無疑？且自政
    府開放金融業申請設立後，金融機構大量增加，使一般人申請存款帳戶極為容易
    、便利，故除非充作犯罪使用，一般正常使用之存款帳戶，並無向他人購買之必
    要。況坊間新聞媒體，對於不肖犯罪集團，經常利用大量收購之存款帳戶，作為
    詐欺或恐嚇他人財物工具，亦多所報導，被告對此應知之甚詳，竟仍將低價購得
    之前開帳戶存摺、印章及提款卡（包括提款密碼），以高價轉售予該不詳姓名成
    年男子，賺取相當之差價，該不詳姓名成年男子嗣果據以為詐欺取財之匯款帳戶
    ，被告顯具有幫助該不詳姓名成年男子恐嚇取財之不確定故意，所辯無非飾卸之
    詞，不足採信，其犯行已堪認定。
二、按刑法上之故意，以行為人對於構成犯罪之事實，包括犯罪客體、行為、結果等
    均有具體確定認識，並有意使其發生者為確定故意，而行為人對於構成犯罪之事
    實，雖無具體確定認識，然已預見其發生，而其發生不違背其本意者，則為不確
    定故意。又行為人基於幫助他人犯罪之意思，為促成他人犯罪而為犯罪構成要件
    以外之行為，為幫助犯。本件被告先以低價購得前開帳戶存摺、印章及提款卡（
    包括提款密碼），再以高價轉售予不詳姓名成年男子，該不詳姓名男子嗣據以作
    為詐欺取財匯款使用，既不違背被告當初轉售帳戶之本意，已如前述，且係參與
    提供取得詐欺取財犯罪所得款項工具，對此犯行施以助力，為詐欺取財罪構成要
    件以外之行為，應以詐欺取財罪之幫助犯論之。核被告所為，係犯刑法第三十條
    第一項、第三百三十九條第一項之幫助詐欺取財罪。被告係幫助不詳姓名成年男
    子犯詐欺取財罪，為從犯，應依刑法第三十條第二項規定，按正犯之刑減輕之。
    爰審酌被告之品行（曾因贓物案件，經台灣高等法院台中分院判處有期徒刑三月
    ，於七十六年三月三日執行完畢，見卷附台灣台中地方法院檢察署刑案資料查註
    紀錄表），及其犯罪動機、目的、手段、所生危害、犯罪後態度等一切情狀，處
    以如主文所示之刑，並諭知易科罰金之折算標準。
據上論斷，應依刑事訴訟法第二百九十九條第一項前段，刑法第三百三十九條第一項
、第三十條第一項前段、第二項、第四十一條第一項前段，罰金罰鍰提高標準條例第
一條前段、第二條，判決如主文。
中      華      民      國      九十二      年    五    月      一      日
                                        法  官  鍾  堯  航
附表
編號  時間                  被害人    匯入金額及匯號
一    九十一年一月二十二日  寅○○    匯款十二萬元至鍾日旺郵局帳號第000
                                      0000號帳戶內
二    九十一年一月三十三日  庚○○    匯款十二萬元至同右鍾日旺郵局帳戶內
三    九十一年一月二十四日  甲○○    匯款十二萬元至同右鍾日旺郵局帳戶內
四    九十一年一月三十一日  辛○○    匯款十二萬元至簡策郵局帳號第０四二
                                      五五六號帳戶內
五    九十一年一月三十一日  子○○    匯款十二萬元至鍾日旺郵局帳號第000
                                      0000號帳戶內
六    九十一年二月一日      丙○○○  匯款十二萬元至同右鍾日旺郵局帳戶內
七    九十一年二月二十六日  壬○○    匯款十二萬元至吳文忠郵局帳號第000
                                      0000號帳戶內
八    九十一年三月一日      己○○    匯款十二萬元至吳文忠郵局帳號第000
                                      0000號帳戶內
九    九十一年三月五日      丁○○    匯款二萬元至吳文忠郵局帳號第0000
              000號帳戶內
十    九十一年三月六日      癸○○    匯款十二萬元至吳文忠郵局帳號第000
                                      0000號帳戶內
十一  九十一年三月十三日    戊○○    匯款十二萬元至丑○○郵局帳號第000
                                      0000號帳戶內
右正本證明與原本無異。
如不服本判決，應於送達後十日內向本院提出上訴狀（須附繕本），上訴於台灣高等
法院台中分院。
                                        書記官
中      華      民      國      九十二      年    五    月         一   日
附錄論罪科刑法條
刑法第三百三十九第一項：
意圖為自己或第三人不法之所有，以詐術使人將本人或第三人之物交付者，處五年以
下有期徒刑、拘役或科或併科一千元以下罰金。


司法院資訊處製作；財團法人民間司法改革基金會備份。
